【裁判字號】    97,上訴,988
【裁判日期】    970930
【裁判案由】    毒品危害防制條例
【裁判全文】
臺灣高等法院臺南分院刑事判決         97年度上訴字第988號
上  訴  人
即  被  告  甲○○
上列上訴人因違反毒品危害防制條例案件，不服臺灣雲林地方法
院97年度訴字第660號中華民國97年7月10日第一審判決（起訴案
號：臺灣臺南地方法院檢察署97年度毒偵字第1798、1800號），
提起上訴，本院判決如下：
    主  文
上訴駁回。
    理  由
一、按刑事訴訟法第三百六十一條、第三百六十七條規定，不服
    地方法院之第一審判決而上訴者，應提出上訴書狀，並敘述
    「具體理由」，為上訴必備之程式；其所提出之書狀未敘述
    上訴理由，或僅曾以言詞陳述上訴理由者，均應於上訴期間
    屆滿後二十日內補提理由書於第一審法院。第一審法院經形
    式審查，認逾期未補提上訴理由者，應定期間先命補正；逾
    期未補正者，為上訴不合法律上之程式，應以裁定駁回。倘
    已提出上訴理由，但所提非屬具體理由者，則由第二審法院
    以上訴不合法律上之程式，判決駁回。而所謂「具體理由」
    ，必依據卷內既有訴訟資料或提出新事證，指摘或表明第一
    審判決有何採證認事、用法或量刑等足以影響判決本旨之不
    當或違法，而構成應予撤銷之具體事由，始克當之（例如：
    依憑證據法則具體指出所採證據何以不具證據能力，或依憑
    卷證資料，明確指出所為證據證明力之判斷如何違背經驗、
    論理法則）；倘僅泛言原判決認定事實錯誤、違背法令、量
    刑失之過重或輕縱，而未依上揭意旨指出具體事由，或形式
    上雖已指出具體事由，然該事由縱使屬實，亦不足以認為原
    判決有何不當或違法者（例如：對不具有調查必要性之證據
    ，法院未依聲請調查亦未說明理由，或援用證據不當，但除
    去該證據仍應為同一事實之認定），皆難謂係具體理由，俾
    與第二審上訴制度旨在請求第二審法院撤銷、變更第一審不
    當或違法之判決，以實現個案救濟之立法目的相契合，並節
    制濫行上訴（最高法院九十七年度台上字第八九二號判決參
    照。）。
二、上訴意旨略以：請裁定被告使用美沙冬替代療法解治毒癮，
    徹底改過惡習，往後不再沾染毒品，使被告永遠戒除毒癮，
    以服用美沙冬抗拒毒品誘惑等情。
三、經查原判決依憑被告自白、藥物、尿液檢驗報告、扣案毒品
    海洛因12包、安非他命1包、鑑定書、小布包、鐵盒等證據
    ，資以認定上訴人有原判決事實欄所記載之犯罪事實，因而
    論處上訴人施用第一及毒品及施用第二級毒品罪，已敘述其
    所憑之證據及認定之理由，又查原審判決以上訴人為累犯，
    前有贓物、麻醉藥品管理條例、肅清煙毒條例、賭博、藥事
    法、槍砲彈藥刀械管制條例、詐欺、毒品等犯罪前科，素行
    不佳，且已因施用毒品而經觀察勒戒、強制戒治，仍無法戒
    斷毒癮，於戒治完畢後，又不能抗拒毒品之誘惑，把持不住
    ，一再沾染毒品，顯見毒癮不淺，品行亦有不端，惟其犯後
    已坦承犯行，且其施用毒品行為僅戕害自身，尚未造成其他
    危害，為國中畢業，教育程度不高，已婚，擔任汽車修護工
    ，月入約新臺幣三、四萬元，及其他一切情狀，分別就施用
    第一級毒品，處有期徒刑八月，施用第二級毒品，處有期徒
    刑四月，定應執行有期徒刑十月，可認已就刑法第五十七條
    有關量刑事項已充分審酌。且上訴人係遭警查獲後，始請求
    替代療法，與毒品危害防制條例第二十一條：「犯毒品危害
    防制條例第十條之罪者，於犯罪未發覺前，自動向行政院衛
    生署指定之醫療機構請求治療，醫療機構免將請求治療者送
    檢察機關。依前項規定治療中經查獲之被告，應由檢察官為
    不起訴之處分，但以一次為限」規定不合。原判決所為論述
    ，從形式上觀察，並無違背法令之情形。從而，上訴人僅以
    請求裁定以美沙冬療法替代之為由提起上訴，並非依據卷內
    既有訴訟資料或提出新事證，指摘或表明第一審判決有何採
    證認事、用法或量刑等足以影響判決本旨之不當或違法之具
    體事由（按上訴理由是否具體，係屬第二審審查之範圍，不
    在命補正之列，刑事訴訟法第三百六十一條修正立法理由參
    照）。按之上開規定，本件上訴顯屬違背法律上之程式，應
    予駁回，並不經言詞辯論為之。
四、依刑事訴訟法第三百六十七條前段、第三百七十二條，判決
    如主文。
中    華    民    國    97    年    9     月    30    日
                  刑事第三庭    審判長法  官    陳義仲
                                      法  官    蘇清水
                                      法  官    宋明中
以上正本證明與原本無異。
施用第一級毒品如不服本判決，應於收受本判決後十日內向本院
提出上訴書狀。其未敘述上訴理由者並得於提起上訴後十日內向
本院補提理由書狀（均須按他造當事人之人數附繕本）「切勿逕
送上級法院」。
施用第二級毒品不得上訴。
                                      書記官    翁心欣
中    華    民    國    97    年    9     月    30    日


司法院資訊處製作；財團法人民間司法改革基金會備份。
